【裁判字號】    99,抗,540
【裁判日期】    990602
【裁判案由】    除權判決
【裁判全文】
臺灣高等法院民事裁定                   99年度抗字第540號
抗  告  人  國豪營造股份有限公司
法定代理人  甲○○
上列抗告人聲請除權判決事件，對於中華民國99年3月17日臺灣
桃園地方法院99年度除字第82號裁定提起抗告，本院裁定如下：
    主  文
原裁定廢棄。
    理  由
一、本件抗告人主張：伊因遺失如附表所示之支票26紙（下稱系
    爭支票），前聲請原法院裁定准予公示催告（即原法院98年
    度司催字第769號），經伊於民國98年10月8日登載該公示催
    告裁定於太平洋日報，茲因公示催告申報權利期間已屆滿，
    無人申報權利，爰依法聲請判決宣告系爭支票無效等語。原
    裁定以系爭支票於公示催告最後登載新聞之日時，其發票日
    尚未到期，依票據法第128 條規定，持票人不得提示，不得
    因公示催告使生失權效果，故不得為除權判決之理由，駁回
    抗告人之聲請。
二、按宣告證券無效之公示催告，為法院依該證券之原持有人因
    證券被盜、遺失或滅失，聲請以公示方法，催告不明之現在
    持有該證券之人於一定期間內向法院申報權利。如不申報，
    使生失權效果之特別程序。所謂申報權利，乃指證券持有人
    出面申報就該證券有得主張之權利，非向法院申報行使該證
    券所表彰之權利之意思表示。易言之，此公示催告之目的，
    僅在催告證券現在持有人提出證券而已，非在判斷現在持有
    人有無行使該證券權利之權源，故若持有證券人經申報權利
    並提出證券，經聲請人閱覽證券認其為真正時，證券現由何
    人持有中，已然明瞭，其公示催告程序即為終結（民事訴訟
    法第559條、第563條參照），至於聲請人與申報人間，就該
    證券所生之權利義務如何，應依一般訴訟程序以為解決，非
    公示催告程序（催告及除權判決）所能審究。按支票限於見
    票即付，有相反之記載者，其記載無效。支票在票載發票日
    期前，執票人不得為付款之提示，票據法第128 條固有明文
    ，然發票人於支票上記載將來之發票日，僅該記載無效而已
    ，並不因此喪失支票之性質（院字第1346號解釋），該票載
    發票日，僅係行使票據債權之限制，不能認為票據債務成立
    之時期，於票載發票日後，仍為見票即付（釋字第237 號解
    釋、最高法院74 年台上字第804號判例參照）。本件抗告人
    聲請除權判決之系爭支票，雖於公示催告最後登載新聞之日
    時，其發票日尚未到期，但並非無效支票，持有系爭支票之
    人，仍可能取得票據權利，並為轉讓，使聲請人之權益受到
    不測損害，自應許其聲請系爭支票為無效之公示催告。
三、又公示催告，聲請人得於申報權利之期間已滿後三個月內，
    聲請為除權判決，民事訴訟法第545條第1項前段定有明文。
    系爭支票業經原法院於98年9月22日以98年度司催字第769號
    裁定准予公示催告，並命抗告人於收受該裁定起20日內將該
    裁定登載於公報等傳播工具1 日，其申報權利期間為該公示
    催告最後登載之日起4 個月等情，業據本院調取該公示催告
    全卷查明無訛。又抗告人於同年10月8 日將原法院上開裁定
    登載於太平洋日報第12版，有該日報附於本件原法院卷內可
    稽，是抗告人聲請就系爭支票為除權判決，自無不合。原法
    院以系爭支票於申報權利期滿，仍未到期，不得提示，無從
    催告持票人於申報權利期間申報權利，故不得聲請為除權判
    決，認公示催告之目的，在催告持票人行使票據權利，而非
    催告持票人提出票據，所持見解，尚非妥當。抗告意旨指摘
    原裁定不當，求予廢棄，為有理由，應由本院將原裁定廢棄
    ，由原法院依法處理。
四、據上論結，本件抗告為有理由。爰裁定如主文。
中    華    民    國    99    年    6     月    2     日
                    民事第七庭
                        審判長法  官  鄭三源
                              法  官  邱  琦
                              法  官  呂太郎
正本係照原本作成。
本裁定除以適用法規顯有錯誤為理由外，不得再抗告。如提起再
抗告，應於收受後10日內委任律師為代理人向本院提出再抗告狀
。並繳納再抗告費新台幣１千元。
中    華    民    國    99    年    6     月    2     日
                              書記官  黃千鶴

司法院資訊處製作；財團法人民間司法改革基金會備份。
